【裁判字號】    92,毒抗,99
【裁判日期】    920217
【裁判案由】    毒品危害防制條例
【裁判全文】
臺灣高等法院刑事裁定                              九十二年度毒抗字第九九號
    抗  告  人
    即  被  告    宗佑
右抗告人因違反毒品危害防制條例案件，不服臺灣臺北地方法院九十一年度毒聲更(一)
字第八號，中華民國九十二年一月七日裁定（聲請案號：臺灣臺北地方法院檢察署九
十年度聲觀字第一四二二號），提起抗告，本院裁定如左：
    主  文
原裁定撤銷，發回臺灣臺北地方法院。
    理  由
一、本件抗告意旨略以：原審法院未令抗告人與證人即製作警訊筆錄之警員黃銘輝對
    質，亦未將指印及簽名筆跡送請鑑定，遽認抗告人有施用安非他命之犯行，而裁
    定抗告人應送勒戒處所觀察、勒戒，抗告人實難甘服等語。
二、按法院審判之被告，係檢察官所指刑罰權對象之人，起訴書所記載之被告姓名、
    年籍，一般固與審判中審理之人對象姓名年籍一致，惟若以偽名起訴，而審判之
    對象為真正之犯罪行為人確為檢察官所指被告之人，因刑罰權之客體同一，僅姓
    名年籍不同，其於審理中查明時，由法院逕行更正被告之姓名年籍；其於判決確
    定後始發現者，亦由原法院裁定更正姓名年籍重行送達即可，但若依卷證資料及
    調查證據之結果，無法查出真正之犯罪行為人，並可確信起訴書所指被告並非真
    正犯罪行為之人，且無從更正被告之姓名年籍，自應就起訴書所指被告之人為有
    無犯罪行為之裁判（最高法院九十年度台非字第八二號判決意旨參照）。
三、經查：
(一)、本件檢察官係依據臺北市政府警察局之書面移送資料，於民國（下同）九十年十
    一月十三日，以抗告人宗佑（聲請書記載為甲○○）涉嫌於九十年五月二十一
    日至同年月二十五日十五時四十分許，在臺北縣、市某不詳處所，有施用第二級
    毒品安非他命，為警持搜索票在臺北市○○區○○街一九九號查獲，經警採集尿
    液送請檢驗，結果呈安非他命陽性反應，有臺北榮民總醫院臨床毒物科檢驗報告
    書在卷可稽，因認抗告人施用毒品之犯行堪予認定，爰聲請原審法院依毒品危害
    防制條例第二十條第一項及觀察勒戒處分執行條例第三條第一項、第二項規定，
    裁定將抗告人送勒戒處所觀察、勒戒。
(二)、檢察官之聲請書雖記載「訊據被告雖否認上揭犯行」，惟經遍查全卷，並無檢察
    官訊問抗告人宗佑之訊問筆錄，堪徵檢察官並未對抗告人宗佑踐行調查證據
    之程序，抗告人亦未至臺灣臺北地方法院檢察署接受偵查，檢察官係以警察機關
    移送之抗告人年籍資料聲請原審法院裁定，其聲請裁定之對象為抗告人宗佑，
    並非警察機關移送書所指「真正施用安非他命之犯罪行為人」。
(三)、發回前原審法院未曾傳訊抗告人調查，遽裁定將抗告人宗佑送勒戒處所觀察、
    勒戒，該裁定先依寄存送達方式送達於本件查獲地即「臺北市○○區○○街一九
    九號」，嗣再依戶籍地之住址即「臺北市○○區○○街二段二二九號」，送達於
    抗告人宗佑。依該裁定之內容以觀，發回前原審法院裁定之對象，即檢察官聲
    請之對象，乃抗告人宗佑，然本件警察機關查獲移送之「真正施用安非他命之
    人」並未至臺灣臺北地方法院檢察署或臺灣臺北地方法院接受調查，難認發回前
    原裁定之對象確為該真正施用安非他命之人。
(四)、本院前審經函請臺北市政府警察局刑事警察大隊將該隊於九十年五月二十五日下
    午三時四十分許持搜索票在臺北市○○區○○街一九九號查獲自稱「宗佑」之
    人之指紋，送請刑事警察局鑑定是否確為本件抗告人宗佑之指紋，經函覆移送
    書並未附寄犯罪嫌疑人「宗佑」之指紋卡，足徵本件抗告人宗佑是否即係遭
    警查獲之人，並不明瞭，爰將原審法院九十年度毒聲字第二六０九號裁定撤銷，
    並於理由三之(四)指明應將自稱「宗佑」之人於獲案時所採之尿液與本件抗告人
    宗佑之尿液送請有關單位鑑定其ＤＮＡ是否相同，及將該自稱「宗佑」之人
    在警訊筆錄之簽名及指印（原本）與本件抗告人之簽名與指印送請法務部調查局
    鑑定筆畫特徵是否相符及指紋是否相同，俾查明檢察官所指被告之人，是否即為
    警察機關移送之真正施用安非他命之行為人。
(五)、原審法院未依上開發回意旨詳加調查，率行比對簽名特徵，並依黃銘輝警員之指
    認相片，逕認抗告人宗佑即接受警訊之人，裁定抗告人應送勒戒處所觀察、勒
    戒，顯有應調查之證據未予調查之違背法令。
四、綜上所述，本件抗告人之抗告意旨為有理由，應由本院將原裁定予以撤銷，發回
    原審法院詳為調查後，更為適法之裁定。
五、據上論斷，依刑事訴訟法第四百十三條，裁定如主文。
中      華      民      國    九十二    年      二      月     十七     日
                            臺灣高等法院刑事第六庭
                                審判長法  官  陳  春  秋
                                      法  官  洪  英  花
                                      法  官  王  麗  莉
右正本證明與原本無異。
不得再抗告。
                                      書記官  蘇  秋  
中      華      民      國    九十二    年      二      月     十八     日


司法院資訊處製作；財團法人民間司法改革基金會備份。
